【裁判字號】    97,台非,32
【裁判日期】    970221
【裁判案由】    詐欺
【裁判全文】
高法院刑事判決                九十七年度台非字第三二號
上  訴  人  最高法院檢察署檢察總長
被      告  甲○○
上列上訴人因被告詐欺案件，對於台灣苗栗地方法院中華民國九
十六年七月十九日第一審確定刑事簡易判決（九十六年度苗簡字
第六三五號，檢察官聲請簡易判決處刑案號：九十六年度偵字第
二八六一號），認為違法，提起非常上訴，本院判決如下：
    主  文
原判決撤銷。
本件公訴不受理。
    理  由
非常上訴理由稱：「按判決適用法則不當者，為違背法令；同一
案件繫屬於有管轄權之數法院者，由繫屬在先之法院審判之，而
依此規定不得為審判者，應諭知不受理之判決，刑事訴訟法第三
百七十八條、第八條前段、第三百零三條第七款分別定有明文。
又縱先起訴之判決，確定在後，如判決時，後起訴之判決，尚未
確定，仍應就後起訴之判決，依非常上訴程序予以撤銷，諭知不
受理（司法院釋字第一百六十八號解釋參照）。查本件被告甲○
○於民國九十五年八月間，基於幫助詐欺之犯意，以新台幣（下
同）三千元出售其廬竹錦興郵局0000000號帳戶之存摺、
提款卡及提款密碼，供詐騙集團使用。嗣林信宏、張明哲誤信詐
欺集團之指示操作提款機，分別轉帳二萬三千四百五十六元、九
千九百一十五元至上開被告帳戶，以致受騙等情，先經台灣桃園
地方法院檢察署檢察官於九十六年五月二十五日以九十六年度偵
字第七○八三號聲請簡易判決處刑，而於九十六年六月十二日繫
屬台灣桃園地方法院，該法院於九十六年七月二十日以九十六年
度桃簡字第一四○五號簡易判決，判處被告幫助詐欺罪刑，至九
十六年八月二十七日確定。然台灣苗栗地方法院檢察署檢察官復
就被告相同之事實，於九十六年六月二十六日以九十六年度偵字
第二八六一號聲請簡易判決處刑，而於九十六年七月五日繫屬台
灣苗栗地方法院，該法院於九十六年七月十九日以九十六年度苗
簡字第六三五號簡易判決，亦判處被告幫助詐欺罪刑，卻先於九
十六年八月二十一日確定，有各該簡易判決、全國刑案資料查註
表及台灣桃園地方法院檢察署九十六年十月八日桃檢玲午九十六
執一○三六九字第六八○六一號函有關前案之繫屬台灣桃園地方
法院日期（參見台灣苗栗地方法院檢察署九十六年度執聲非字第
八號卷）。本件繫屬原審之日期既然在後，依刑事訴訟法第八條
前段規定，即不得為審判者，依同法第三百零三條第七款規定應
諭知不受理之判決，乃原判決竟為科刑之實體判決，自有適用法
則不當之違法。案經確定，且對被告不利，揆諸前開解釋說明，
爰依刑事訴訟法第四百四十一條、第四百四十三條提起非常上訴
，以資糾正。」等語。
本院按同一案件繫屬於有管轄權之數法院者，由繫屬在先之法院
審判之，而依此規定不得為審判者，應諭知不受理之判決，刑事
訴訟法第八條前段、第三百零三條第七款分別定有明文。又先起
訴之判決，確定在後，如判決時，後起訴之判決，尚未確定，仍
應就後起訴之判決，依非常上訴程序予以撤銷，諭知不受理之判
決。卷查本件被告甲○○於九十五年八月間，基於幫助詐欺之犯
意，以三千元之代價出售其廬竹錦興郵局0000000號帳戶
存摺、提款卡及提款密碼，供詐欺集團使用，嗣林信宏、張明哲
誤信詐欺集團之指示操作提款機，分別轉帳二萬三千四百五十六
元、九千九百十五元至上開被告帳戶，以致受騙之事實。先經台
灣桃園地方法院檢察署檢察官於九十六年五月二十五日聲請簡易
判決處刑（九十六年度偵字第七○八三號），而於九十六年六月
十二日繫屬台灣桃園地方法院，該法院於九十六年七月二十日判
處被告幫助詐欺罪刑（九十六年度桃簡字第一四○五號），迄九
十六年八月二十七日確定。然台灣苗栗地方法院檢察署檢察官復
就同一事實，於九十六年六月二十六日聲請簡易判決處刑（九十
六年度偵字第二八六一號），而於九十六年七月五日繫屬台灣苗
栗地方法院，該法院於九十六年七月十九日判處被告幫助詐欺罪
刑（九十六年度苗簡字第六三五號），卻先於九十六年八月二十
一日確定，有各該案卷、被告全國刑案資料查註表及台灣桃園地
方法院檢察署九十六年十月八日桃檢玲午九十六執一○三六九字
第六八○六一號函在卷可稽。茲同一案件繫屬於原審之日期既然
在後，依刑事訴訟法第八條前段規定，即不得為審判，依同法第
三百零三條第七款規定應諭知不受理之判決，乃原判決未予細察
，猶逕為科刑之實體判決，自有適用法則不當之違法。案經確定
，且對被告不利。非常上訴意旨，執以指摘，洵有理由，應由本
院將原判決撤銷，改判諭知公訴不受理，以資糾正。
據上論結，應依刑事訴訟法第四百四十七條第一項第一款、第三
百零三條第二款，判決如主文。
中    華    民    國  九十七  年    二    月  二十一  日
                      最高法院刑事第二庭
                          審判長法官  紀  俊  乾
                                法官  黃  正  興
                                法官  陳  東  誥
                                法官  林  錦  芳
                                法官  李  錦  樑
      本件正本證明與原本無異
                                      書  記  官
中    華    民    國  九十七  年    二    月  二十五  日
                                                      v


司法院資訊處製作；財團法人民間司法改革基金會備份。
